臺灣高雄地方法院刑事判決　　　　　　　96年度易字第1744號
公　訴　人　臺灣高雄地方法院檢察署檢察官
被　　　告　丙○○
　　　　　　丁○○
　　　　　　乙○○
上列被告因菸酒管理法案件，經檢察官聲請簡易判決處刑（95年
度偵字第27255 號），本院認不應以簡易判決處刑，改依通常訴
訟程序審理，判決如下：
    主  文
丙○○共同輸入私菸，累犯，處有期徒刑捌月，減為有期徒刑肆
月，如易科罰金，以新臺幣壹仟元折算壹日。扣案之都寶牌香菸
肆佰壹拾箱（合計貳拾萬零伍仟包），均沒收。
丁○○、乙○○均無罪。
    事  實
一、丙○○前於民國92年間，因違反菸酒管理法案件，經臺灣基
    隆地方法院以92年度基簡字第468 號判決判處有期徒刑4 月
    確定，甫於92年9 月4 日易科罰金執行完畢。詎仍不知悔改
    ，明知未經許可不得擅自輸入香菸，竟與真實姓名年籍不詳
    之大陸籍成年男子及自稱「黃先生」之成年男子共同基於輸
    入私菸以牟利之犯意，趁其與不知情之船員丁○○、乙○○
    駕駛丙○○所有之「進滿漁號」漁船出海捕魚之便，於95年
    10 月13日晚上8時30分許，在臺灣海峽北緯22度36分、東經
    119 度10分海域，以新台幣（下同）30萬元之代價，向真實
    姓名年籍不詳之大陸籍成年男子所駕駛之不詳船名船舶接駁
    「都寶」牌私菸410箱（合計205,000包），並將之藏置於上
    開漁船機艙油櫃暗艙內，雙方並約定待漁船返港後，丙○○
    在高雄市小港區避風港將上開私菸交付予真實姓名年籍不詳
    自稱「黃先生」之成年男子時，由該自稱「黃先生」之成年
    男子當場支付30萬元報酬予丙○○。嗣於同年月14日上午11
    時30分許，丙○○駕駛上開漁船返港靠泊而將該批私菸輸入
    之際，為警在高雄市旗津區中和安檢所碼頭查獲，並當場扣
    得上開私菸，始查知上情。
二、案經行政院海巡署海岸巡防總局南部地區巡防局移請臺灣高
    雄地方法院檢察署檢察官聲請簡易判決處刑。
    理  由
一、證據能力之判斷：
    按被告以外之人於審判外之言詞或書面陳述，除法律有規定
    者外，不得作為證據，刑事訴訟法第159 條第1 項定有明文
    。又被告以外之人於審判外之陳述，雖不符前4 條之規定，
    而經當事人於審判程序同意作為證據，法院審酌該言詞陳述
    或書面陳述作成時之情況，認為適當者，亦得為證據；當事
    人、代理人或辯護人於法院調查證據時，知有第159 條第1
    項不得為證據之情形，而未於言詞辯論終結前聲明異議者，
    視為有前項之同意，刑事訴訟法第159 條之5 亦定有明文。
    關於證人丙○○、丁○○及乙○○於警詢中之陳述、扣押筆
    錄暨扣案物品目錄表、扣案物品暨查獲現場照片及機漁船（
    含船員）進出港檢查表等證據，被告丙○○、丁○○及乙○○於本院行準備程序時，均明確表示對於證據能力不爭執等
    語（本院易字卷第24頁參照），且當事人均未於本院審理過
    程中聲明異議，是本院審酌前開證據作成時之情況均屬正常
    ，且與本案相關之待證事實具有關連性，認適當作為證據，
    依前開刑事訴訟法第159 條之5 之規定，認上開證據均具有
    證據能力。
二、有罪部分（即被告丙○○部分）：
    (一)事實之認定：
      上揭犯罪事實，業據被告丙○○迭於警詢、偵查及本院審
      理中均坦承不諱（警卷第3 至7 頁、偵卷第16、17頁、本
      院簡字卷第19頁、本院易字卷第23、67頁參照），核與證
      人丁○○、乙○○於警詢中所證述及本院審理中所結證之
      情節相符（警卷第10至12、15至17頁、本院易字卷第61至
      63頁參照），亦與證人即本件查獲員警甲○○於本院審理
      中所結證之情節一致（本院易字卷第59、60頁參照），並
      有扣案之私菸可佐，復有扣押筆錄暨扣案物品目錄表1 份
      （警卷第17至22頁參照）、扣案物品暨查獲現場照片16幀
      （警卷第23至30頁參照）及機漁船（含船員）進出港檢查
      表1 份（警卷第51、52頁參照）附卷足資佐證。從而，被
      告丙○○上開自白與事實相符，自可採為認定事實之證據
      。是本案事證明確，被告丙○○輸入私菸之犯行洵堪認定
      ，應依法論罪與科刑。
    (二)論罪與科刑：
      核被告丙○○所為，係犯菸酒管理法第46條第4 項之輸入
      私菸罪。被告丙○○就前揭輸入私菸犯行，與真實姓名年
      籍不詳之大陸籍成年男子及自稱「黃先生」之成年男子間
      ，有犯意聯絡及行為分擔，應論以共同正犯。查被告丙○○前於92年間，因違反菸酒管理法案件，經臺灣基隆地方
      法院以92年度基簡字第468 號判決判處有期徒刑4 月確定
      ，甫於92年9 月4 日易科罰金執行完畢之事實，有本院被
      告院內索引卡紀錄表、臺灣高等法院被告前案紀錄表各1
      份附卷可參，其受有期徒刑之執行完畢，5 年以內故意再
      犯本件有期徒刑以上之罪，為累犯，應依刑法第47條第1
      項規定加重其刑。爰審酌被告丙○○為圖謀不法利益，竟
      未經主管機關許可擅自輸入私菸，擾亂國內煙品市場價格
      之健全發展，亦影響國家經濟及貿易形象，且其所輸入之
      私菸數量達410 箱（合計205,000 包），數量甚鉅，倘流
      入市面販售將嚴重影響香菸消費者之身體健康，復被告前
      於85、90及92年間均曾因走私及輸入私菸犯行經法院判刑
      確定，有前揭臺灣高等法院被告前案紀錄表1 份附卷可憑
      ，其再為本件輸入私菸犯行，顯見其猶不知戒慎其行，亦
      難見其確有悔意，惟念及其犯後坦承犯行，態度尚稱良好
      ，且所輸入私菸尚未流入市面即為警查獲，未造成進一步
      危害，及其犯罪之動機、手段、目的、所生損害等一切情
      狀，量處如主文所示之刑，以資懲戒。另查，被告丙○○
      前揭犯罪時間為95年10月13日，而於被告丙○○犯罪後，
      中華民國96年罪犯減刑條例業於96年6 月15日經立法院三
      讀通過，並經總統府公布生效，則被告丙○○本件犯罪時
      點既在96年4 月24日之前，且其所犯之罪核與中華民國96
      年罪犯減刑條例第2 條第1 項之規定相符，復無同條例第
      3 條之除外情事存在，自應依該條例第2 條第1 項第3 款
      、第7 條之規定，減其宣告刑二分之一，並依法諭知其宣
      告刑及減得之刑，及依同條例第9 條規定，於考量被告丙○○之年齡、家庭經濟狀況、學歷及職業後，依刑法第41
      條第1 項前段規定諭知易科罰金之折算標準。至扣案之私
      菸共410 箱（合計205,000 包），均係依菸酒管理法所查
      獲之未經許可輸入私菸，均應依該法第58條之規定，併予
      宣告沒收。
    (三)末前揭扣案私菸雖經查獲單位送請「特寶煙草公司」查驗
      ，確認非屬該公司真品，有該公司95年10月25日函文1 紙
      附卷可查（偵卷第23頁參照），然扣案私菸上之商標是否
      與該公司於同一或類似商品使用同一或近似商標，則未據
      該公司說明，復上開公司業已於96年4 月間歇業，有營利
      事業登記基本資料查詢1 紙可參，是被告丙○○是否確有
      輸入仿冒商標商品之犯行，實非無疑，參以此部分亦未在
      檢察官起訴之列，本院自無從併予審理，併此敘明。
三、無罪部分（即被告丁○○、乙○○部分）：
    (一)公訴意旨另以：被告丁○○、乙○○與被告丙○○共同基
      於輸入私菸之犯意聯絡，於前揭時、地以30萬元之代價，
      共同向不詳船名之船舶接駁「都寶」牌私菸410 箱而輸入
      。因認被告丁○○、乙○○亦涉犯菸酒管理法第46條第2
      項之輸入私菸罪嫌。
    (二)按犯罪事實應依證據認定之，無證據不得認定其犯罪事實
      ；又不能證明被告犯罪者，應諭知無罪之判決，刑事訴訟
      法第154 條第2 項、第301 條第1 項分別定有明文。次按
      所謂證據，係指足以認定被告確有犯罪行為之積極證據而
      言，該項證據自須適合於被告犯罪事實之認定，始得採為
      斷罪資料；苟積極證據不足為不利於被告事實之認定時，
      即應為有利於被告之認定，更不必有何有利之證據（最高
      法院29年上字第3105號、30年上字第816 號判例意旨參照
      ）。又按事實之認定，應憑證據，如未能發現相當證據，
      或證據不足以證明，自不能以推測或擬制之方法，以為裁
      判基礎；且為刑事訴訟法上證明之資料，無論其為直接證
      據或間接證據，均須達於通常一般之人均不致於有所懷疑
      ，而得確信其為真實之程度，始得據為有罪之認定，若其
      關於被告是否犯罪之證明未能達此程度，而有合理性懷疑
      之存在，致使無從形成有罪之確信，根據「罪證有疑，利
      於被告」之證據法則，即不得遽為不利於被告之認定（最
      高法院40年臺上字第86號、76年臺上字第4986號判例意旨
      參照）。
    (三)本件公訴人認被告丁○○、乙○○涉有前揭輸入私菸犯行
      ，無非係以被告丙○○於偵查中供稱：伊走私私菸時，被
      告丁○○、乙○○均在漁船上，如果走私成功，伊會將30
      萬元分給被告丁○○、乙○○云云為其主要論據。訊據被
      告丁○○、乙○○均堅詞否認有何輸入私菸犯行，被告丁○○辯稱：伊並未幫忙搬運香煙，丙○○也未曾向伊提及
      走私成功要分伊錢，伊事後也沒有分到錢等語，被告乙○○辯稱：伊出海是要捕魚，當時伊有問丙○○為何鐵船要
      靠過來，但丙○○要伊別問，後來伊就去睡覺等語。
    (四)經查，被告丁○○、乙○○並未參與、協助被告丙○○搬
      運扣案私菸，亦未與被告丙○○約定待走私成功將分得任
      何款項等情，業據證人丙○○於本院審理中結證稱：伊於
      被查獲當天傍晚4 、5 時許，與丁○○、乙○○一起出海
      捕魚，後來作業完畢，丁○○及乙○○都去睡覺，就有一
      艘鐵殼船靠近伊船旁邊，一位大約40、50歲之大陸籍鐵殼
      船船長就問伊是否要載運私菸，並表示只要伊將私菸載至
      高雄市小港區避風港，就會有一位姓黃的人過來接應並給
      伊30萬元，當時丁○○及乙○○有向伊表示渠等只是單純
      出海捕魚，不想要幫伊搬運，伊就向丁○○及乙○○表示
      不想搬就不要搬，後來丁○○、乙○○又回到船後面休息
      ，私菸則是鐵殼船上之泰籍勞工搬運過來，丁○○與乙○○並未協助搬運，伊也未曾說過要把30萬元分給丁○○及
      乙○○等語明確（本院易字卷第54至58頁參照），核與其
      前於警詢中所證述之情節一致（警卷第6 頁參照），已足
      證被告丁○○、乙○○前揭辯稱：並未協助被告丙○○搬
      運私菸等語，確屬非虛。又被告丙○○為警查獲時，船上
      確實載有相當魚貨，亦有捕魚所使用之漁具乙情，亦據證
      人丙○○於本院審理中結證無訛（本院易字卷第55頁參照
      ），核與證人甲○○於本院審理中結證稱：伊上船檢查後
      ，有在船的前艙看到魚貨等語相符（本院易字卷第59、60
      頁參照），且有本件為警查獲時漁船上確有漁具、魚貨之
      照片13幀在卷可參（警卷第31至37頁參照），亦足見被告
      丁○○、乙○○辯稱：渠等僅是單純出海捕魚等語，亦非
      全然無據。至被告丙○○於偵查中雖曾供稱：如果走私成
      功，伊會將30萬元分給被告丁○○、乙○○云云（偵卷第
      17頁參照），然被告丙○○此部分之供述與其於警詢及本
      院審理中以證人身份所結證各情均顯然迴異，且其於本院
      審理中亦結證稱：伊於偵查所稱30萬元係指賣魚貨的錢等
      語（本院易字卷第57頁參照），自難僅憑其於偵查中之供
      述，即得遽認被告丁○○、乙○○確有公訴人所指之前揭
      犯行。從而，公訴人所舉之證據既不足以證明被告丁○○
      、乙○○確有與被告丙○○共同輸入私菸之犯行，此外，
      本院亦查無其他卷存積極事證足認被告丁○○、乙○○確
      有公訴人所指之前揭犯行，是被告丁○○、乙○○犯罪即
      屬不能證明，揆諸前揭法條及判例意旨，自應為被告丁○○、乙○○無罪判決之諭知。
據上論斷，應依刑事訴訟法第299 條第1 項前段、第452 條、第
301 條第1 項，菸酒管理法第46條第4 項、第58條，刑法第11條
、第28條、第47條第1 項、第41條第1 項前段，中華民國96年罪
犯減刑條例第2 條第1 項第3 款、第7 條、第9 條，判決如主文
。
本案經檢察官李佳韻到庭執行職務。
中　　華　　民　　國　　96　　年　  9　   月　  18  　日
　　　　　　　　　刑事第八庭  審判長法　官　李璧君
　　　　　　　　　　　　　　　　　　法　官  曾鈴
　　　　　　　　　　　　　　　　　　法　官　陳振嘉
以上正本證明與原本無異。
如不服本判決應於收受本判決後10日內向本院提出上訴書狀，並
應敘述具體理由，如未敘述上訴理由者，應於上訴期間屆滿後20
日內補提理由書狀於本院（均須按他造當事人之人數附繕本）「
切勿逕送上級法院」。
中　　華　　民　　國　　96　　年　　9 　　月　　18　　日
                                    書記官  顏宗貝
附錄本件論罪科刑法條全文：
菸酒管理法第46條第4 項
輸入私菸、私酒者，處2 年以下有期徒刑、拘役或科或併科新臺
幣20萬元以上200 萬元以下罰金。
